【裁判字號】    98,簡上,382
【裁判日期】    980623
【裁判案由】    妨害名譽
【裁判全文】
臺灣高雄地方法院刑事判決             98年度簡上字第382號
上  訴  人
即  被  告  丙○○
上列被告因妨害名譽案件，不服本院高雄簡易庭民國98年3 月27
日97年度審簡字第582 號第一審刑事簡易判決（聲請簡易判決處
刑案號：臺灣高雄地方法院檢察署97年度偵字第5310號），提起
上訴，本院管轄之第二審合議庭判決如下：
    主  文
上訴駁回。
丙○○緩刑貳年。
    事  實
一、丙○○與甲○○均係營業小客車司機，平日均在臺灣高速鐵
    路股份有限公司高雄左營站排班（位於高雄市○○區○○路
    105 號，下稱高鐵左營站），雙方未能和睦相處，丙○○竟
    基於公然侮辱之犯意，於民國（下午）96年7 月28日晚間8
    時15分許，在高鐵左營站2 樓計程車排班處，以「幹你娘、
    狗仔（台語）」等語辱罵甲○○。復於同年11月2 日晚間7
    時47分許，另基於公然侮辱之犯意，在上開排班處，再次以
    「幹你娘、狗仔（台語）」等語辱罵甲○○，均足以貶損甲
    ○○之人格及其於社會上之評價。
二、案經甲○○訴由臺灣高雄地方法院檢察署檢察官偵查後聲請
    簡易判決處刑。
    理  由
甲、程序部分：
    按被告以外之人於審判外之陳述，雖不符前4 條之規定，而
    經當事人於審判程序同意作為證據，法院審酌該言詞陳述或
    書面陳述作成時之情況，認為適當者，亦得為證據。當事人
    、代理人或辯護人於法院調查證據時，知有第159 條第1 項
    不得為證據之情形，而未於言詞辯論終結前聲明異議者，視
    為有前項之同意，刑事訴訟法第159 條之5 定有明文。經查
    ，檢察官、被告丙○○於本院言詞辯論終結前，就本判決所
    引用下列各項屬於審判外陳述之證據，知有第159 條第1 項
    不得為證據之情形，均未聲明異議，且本院審酌該證據作成
    情況均無不適當之情形，是依上開規定，認得作為本案證據
    。至被告雖辯稱：證人劉春火、潘清文於本案發生時都不在
    場，故其等之證述均不實在等語，惟查，被告上開抗辯應屬
    關於證人之陳述是否具有證明力之問題，尚與證據能力無涉
    ，附此敘明。
乙、實體部分：
一、訊據被告丙○○固坦承有於上開時、地與告訴人甲○○發生
    爭吵之事實，惟矢口否認有何公然侮辱之犯行，辯稱：2 人
    發生爭吵時，伊並未辱罵告訴人，反而是告訴人罵伊等語。
    經查：
  (一)上開事實，業據告訴人於偵查時指稱：被告於96年7 月28日
    、同年11月2 日，在高鐵2 樓計程車排班處，罵伊「幹你娘
    、狗仔（台語）」等語（見偵卷第10頁）；核與證人劉春火
    於偵查時具結證稱：伊是計程車司機，兼站務主任，主管高
    鐵計程車排班，伊要負責維持出車秩序；被告與告訴人均是
    排班司機；96年7 月28日晚上8 時許，伊在高鐵當班，當時
    被告與告訴人起爭執，他們在爭執排班的登記順序，他們2
    人後來有吵起來，伊聽到被告罵告訴人三字經，當時伊在他
    們旁邊，他們2 人之前就有摩擦，他們在櫃臺附近就開始吵
    了，大約吵了一下子；告訴人沒有罵被告；於96年11月2 日
    晚上7 時40分，伊在高鐵排班，當天2 人又發生爭吵，被告
    罵告訴人「狗仔、幹你娘」等語（見偵卷第12、13頁）；及
    證人潘清文於偵查時亦具結證稱：伊是計程車司機，在高鐵
    排班，伊認識被告，是在高鐵認識的，被告也是排班計程車
    司機；伊也認識告訴人，是在高鐵排班認識，認識1 年多；
    於96年7 月28日晚上8 時許，伊在高鐵排班，當時被告跟告
    訴人起爭執，伊聽到被告罵告訴人三字經，當時伊在高鐵排
    班區內，他們在櫃臺附近就開始吵了，一直吵到排班區，大
    約吵了3 、4 分鐘，告訴人沒有罵被告；96年11月2 日晚上
    7 時47分，伊開車在市區，不在場等語（見偵卷第11、12頁
    ）相符。而上開證人劉春火及潘清文於偵訊時之證述，均互
    核相符，並均經具結，足以擔保其等上開證述之真實性，應
    堪信為真實。此外，復有隊員建議反應表2 份在卷可稽（見
    偵卷第4 、5 頁），是上開事實足堪認定。
  (二)被告雖辯稱：證人劉春火、潘清文於本案發生時均不在場，
    其等之證言均不足採信等語，並提出車號Y7-466號（證人劉
    春火所駕駛）及Y9-048號（證人潘清文駕駛）於96年10月26
    日至11月9 日間之左營站停車場車輛入場明細表（下稱入場
    明細表）各1 份為證。惟查，觀諸上開入場明細表，僅能證
    明證人劉春火所駕駛之車號Y7-466號計程車，於96年11月2
    日晚間6 時19分及8 時16分，分別有進入上開停車場之紀錄
    ，然尚不足以證明證人劉春火於當日晚間7 時47分即本案發
    生時，並未在場目睹本案發生之情事；且證人潘清文於偵查
    時並未證稱伊於96年11月2 日本案發生時有在場之情形，是
    被告上開所辯，均不足以為其有利之認定。
  (三)按刑法上之公然侮辱罪，祗須侮辱行為足使不特定人或多數
    人得以共見共聞，即行成立。所謂侮辱，係以使人難堪為目
    的，以言語、文字、圖畫或動作表示不屑、輕蔑或攻擊之意
    思，足以對於個人在社會上所保持之人格及地位，達貶損其
    評價之程度，即足當之；是否符合侮辱之判斷，應顧及行為
    人之年齡、教育程度、職業與被害人之關係及社會整體之價
    值觀等情狀。查「幹你娘」、「狗仔」等言語，在社會通念
    及口語意義上，係對他人人格泛稱之貶損辱詞，以及係對他
    人道德負面評價，足以令人感到難堪、不快，被告對告訴人
    陳述該等言詞，自足以減損告訴人之聲譽。又本件發生地點
    係在高鐵左營站2 樓計程車排班處，為不特定多數人得自由
    出入之公共空間，被告陳述上開言詞時，為不特定多數人所
    可共見共聞，所為自符合「公然」之要件無疑。
  (四)綜上所述，本案事證明確，被告之犯行堪以認定，應予依法
    論科。
二、核被告所為，係犯刑法第309 條第1 項之公然侮辱罪。其上
    開2 次犯行，犯意各別、行為互殊，應予分論併罰。原審以
    被告罪證明確，依刑法第309 條第1 項、第41條第1 項前段
    ，刑法施行法第1 條之1 等規定，並審酌被告僅因細故即在
    多數人得以共見共聞之處，出言辱罵告訴人，足以貶損告訴
    人於社會上之人格及地位，致告訴人受有精神上之痛苦，其
    行為誠屬可議，及其犯後猶否認犯行，顯無悔意等一切情狀
    ，分別量處拘役20日，並定其應執行刑為拘役30日，並諭知
    如易科罰金，以新臺幣1,000 元折算1 日之標準，經核認事
    用法均無違誤，量刑亦稱妥適。被告上訴意旨否認公然侮辱
    告訴人甲○○云云，指摘原判決不當，為無理由，應予駁回
    。
三、末查，被告丙○○前未曾因故意犯罪受有期徒刑以上刑之宣
    告之情，有臺灣高等法院被告前案紀錄表在卷可參，其因一
    時不慎，偶罹刑典，於本院審理時已與被害人達成和解，有
    和解筆錄、收據各1 份及本院電話紀錄查詢表2 份等件附卷
    可憑，經此偵審程序及罪刑之宣告，應能知所警惕，信無再
    犯之虞，本院認所宣告之刑以暫不執行為適當，爰併予宣告
    緩刑2 年，以啟自新。
據上論斷，應依刑事訴訟法第455 條之1 第1 項、第3 項、第36
8 條，刑法第74條第1 項第1 款判決如主文。
本案經檢察官乙○○到庭執行職務。
中    華    民    國    98    年    6     月    23    日
                  刑事第二庭  審判長法  官  林水城
                                    法  官  施盈志
                                    法  官  羅立德
以上正本證明與原本無異。
不得上訴。
中    華    民    國    98    年    6     月    23    日
                                    書記官  賴朱梅
附錄本案論罪科刑法條全文：
刑法第309條第1項：
公然侮辱人者，處拘役或3 百元以下罰金。


司法院資訊處製作；財團法人民間司法改革基金會備份。
